臺灣苗栗地方法院刑事判決
111年度訴字第292號
公  訴  人  臺灣苗栗地方檢察署檢察官
被      告  曾瀚立



            曾國雄



上列被告因違反廢棄物清理法案件，經檢察官提起公訴 （111年
度偵字第1023號、111年度偵字第2632號）及移送併辦(111年度
偵字第7733號)，本院判決如下：
    主  文
曾瀚立共同犯廢棄物清理法第四十六條第四款之非法清理廢棄物
罪，處有期徒刑壹年陸月。未扣案之犯罪所得新臺幣壹佰壹拾壹
萬元沒收，於全部或一部不能沒收或不宜執行沒收時，追徵其價
額。
曾國雄共同犯廢棄物清理法第四十六條第四款之非法清理廢棄物
罪，處有期徒刑陸月，如易科罰金，以新臺幣壹仟元折算壹日。
　　犯罪事實
一、曾瀚立明知未經主管機關許可，不得提供土地堆置廢棄物，
    其與曾國雄、莊賓維(由本院另行審結)亦均知悉應向縣市主
    管機關或中央主管機關委託之機關申請核發公民營廢棄物處
    理機構許可文件後，始得受託從事清除、處理廢棄物之業務
    ，且其等並未領有廢棄物清除、處理許可證，曾瀚立竟基於
    提供土地堆置廢棄物之犯意，及與曾國雄、莊賓維共同基於
    非法從事廢棄物清理業務之犯意聯絡，於民國110年7月至11
    1年4月27日期間，由曾瀚立向不知情之蔡德己租用位於苗栗
    縣○○鎮○○段00000○00000地號土地(下合稱本案土地)，再雇
    用莊賓維自110年7月至12月期間，駕駛車牌號碼000-0000號
    聯結車（子車車號00-00號），自北部各處建築工地載運含
    有磚塊、土方、隔板、水管、混凝土塊、塑膠管、廢木材等
    建築廢棄物，至本案土地傾倒、堆置，自110年12月至111年
    4月27日期間，由曾瀚立駕駛車牌號碼000-0000號聯結車（
    子車車號00-00號），自北部各處建築工地載運含有磚塊、
    土方、塑膠製品、磁磚、水管等建築廢棄物，至本案土地傾
    倒、堆置，並由曾國雄在本案土地現場從事管理工作(管理
    車輛進出、雇請挖土機整地)。嗣經警會同苗栗縣政府環境
    保護局到場勘查，始悉上情。
二、案經苗栗縣警察局竹南分局報告臺灣苗栗地方檢察署檢察官
     偵查起訴及移送併辦。 
    理  由
一、本判決所引用被告曾瀚立、曾國雄(下合稱被告2人)以外之
    人於審判外之言詞或書面陳述，業經本院於審判程序對當事
    人提示並告以要旨，檢察官、被告2人均未就其證據能力聲
    明異議（見本院卷第72、123至128頁），應認已獲一致同意
    作為證據，本院審酌相關陳述作成時之情況，尚無違法或證
    明力明顯過低之瑕疵，與本案待證事實復具有相當關連性，
    認為適當，不論該等傳聞證據是否具備刑事訴訟法第159條
    之1至第159條之4所定情形，依同法第159條之5第1項規定，
    均得作為證據。至以下認定犯罪事實所憑之非供述證據，均
    無違反法定程序而取得之情形，依刑事訴訟法第158條之4反
    面規定，自得作為本案證據使用。
二、訊據被告2人固均不爭執上開事實，然均矢口否認有何違反
    廢棄物清理法犯行，被告曾瀚立辯稱：本案土地是我租的，
    起訴的事實過程沒錯，但我有乙級廢棄物處理專業技術人員
    合格證書，我認為這不構成廢棄物，這是認知問題等語(見
    本院卷第69至71頁)；被告曾國雄辯稱：我在現場看看，幫
    忙注意環境周邊跟交通安全，這是我家裡事業等語(見本院
    卷第70、71頁)。經查：
　㈠被告曾瀚立、曾國雄及莊賓維均未領有廢棄物清除、處理許
    可證，被告曾瀚立於110年7月至111年4月27日期間，向不知
    情之蔡德己租用本案土地，再雇用被告莊賓維自110年7月至
    12月期間，駕駛車牌號碼000-0000號聯結車（子車車號00-0
    0號），自北部各處建築工地載運含有磚塊、土方、水泥塊
    、水管、塑膠、垃圾等建築廢棄物，至本案土地傾倒、堆置
    ，自110年12月至111年4月27日期間，由被告曾瀚立駕駛車
    牌號碼000-0000號聯結車（子車車號00-00號），自各處建
    築工地載運含有磚塊、土方、水泥塊、水管、塑膠、垃圾等
    建築廢棄物，至本案土地傾倒、堆置，並由曾國雄在該現場
    從事管理工作(管理車輛進出、雇請挖土機整地)等情，業據
    被告2人於本院審理中坦承在卷(見本院卷第69至71、129至1
    38頁)，核與證人即同案被告莊賓維於警詢及偵訊中、證人
    蔡德己於警詢中、證人即稽查人員黃明雄於偵訊中之證述情
    節相符（見111年度偵字第1023號卷【下稱偵卷一】第47、5
    5、59至63、126、127、141、142、149、150頁，111年度偵
    字第2632號卷【下稱偵卷二】第53、61、71至77頁，111年
    度偵字第7733號卷【下稱偵卷三】第67至73頁），並有苗栗
    縣政府環境保護局110年10月15日環廢字第1100068701號函
    暨所附苗栗縣事業廢棄物處理稽查紀錄工作單(含稽查照片)
    、110年12月17日環廢字第1100085787號函暨所附苗栗縣事
    業廢棄物處理稽查紀錄工作單(含稽查照片)、111年4月28日
    環廢字第1110026121號函暨所附苗栗縣事業廢棄物處理稽查
    紀錄工作單(含稽查照片)、111年2月11日環廢字第11100065
    08號函(含稽查照片)、土地租賃契約書、空照圖、苗栗縣政
    府110年6月8日府商工字第1101002240號函暨所附商業登記
    資料、110年8月31日府商工字第1101003467號函暨所附商業
    登記資料、本案土地之土地登記第二類謄本、車牌號碼000-
    0000號聯結車（子車車號00-00號）車籍查詢資料各1份，現
    場照片11張在卷可參(見偵卷一第65至73、75至88、89至99
    、117至121、129至135頁，偵卷二第79至93頁，偵卷三第75
    至81、87至91、97至103頁)，此部分事實，首堪認定　
  ㈡按廢棄物清理法第2條第1項規定：「本法所稱廢棄物，指下
    列能以搬動方式移動之固態或液態物質或物品：一、被拋棄
    者。二、減失原效用、被放棄原效用、不具效用或效用不明
    者。三、於營建、製造、加工、修理、販賣、使用過程所產
    生目的以外之產物。四、製程產出物不具可行之利用技術或
    不具市場經濟價值者。五、其他經中央主管機關公告者。」
    又按廢棄物清理法所稱之廢棄物，分下列2種：(一)一般廢
    棄物：垃圾、糞尿、動物屍體或其他非事業機構所產生足以
    污染環境之固體或液體廢棄物；(二)事業廢棄物：1.有害事
    業廢棄物：由事業機構所產生具有毒性、危險性，其濃度或
    數量足以影響人體健康或污染環境之廢棄物。2.一般事業廢
    棄物：由事業機構所產生有害事業廢棄物以外之廢棄物；從
    事廢棄物清除、處理業務者，應向直轄市、縣（市）主管機
    關或中央主管機關委託之機關申請核發公民營廢棄物清除處
    理機構許可文件後，始得受託清除、處理廢棄物業務，廢棄
    物清理法第2條第1項、第41條第1項分別定有明文。查被告
    曾瀚立載運堆置之地上物混有磚塊、土方、隔板、水管、混
    凝土塊、塑膠管、廢木材、塑膠製品、磁磚，有上開苗栗縣
    政府環境保護局函文暨所附苗栗縣事業廢棄物處理稽查紀錄
    工作單(含稽查照片)可參，顯屬營建過程所產生目的以外之
    產物混合物，且係營造業之事業活動產生非屬其員工生活產
    生之廢棄物，揆諸首揭法律規定，應認屬事業廢棄物；而該
    等事業廢棄物，尚查無符合行政院環境保護署經授權所訂定
    「有害事業廢棄物認定標準」之情形，難認為有害事業廢棄
    物，即核屬一般事業廢棄物。
　㈢按工程施工建造、建築拆除、裝修工程及整地刨除所產生之
    事業廢棄物，固屬內政部於102年6月17日修正公布之「營建
    事業廢棄物再利用種類及管理方式」編號7所規定之「營建
    混合物」；然依其規定，須經具備法定資格（編號7第3點）
    及具廢棄物分類設備或能力之再利用機構，將產生之營建事
    業廢棄物加以分類（編號7第4點），經分類作業後，屬營建
    剩餘土石方部分依「營建剩餘土石方處理方案」處理；屬內
    政部公告之一般事業廢棄物再利用種類部分，依公告之管理
    方式辦理；至其他非屬營建剩餘土石方，亦非屬公告可再利
    用部分，應依廢棄物清理法規定清除處理或再利用，送往合
    法掩埋場、焚化廠、合法廢棄物代處理機構或再利用事業機
    構（編號7第5點）。亦即，僅在分類後，依相關規定處理可
    作為資源利用者，始非屬於廢棄物，倘若未經分類，即非屬
    「營建剩餘土石方」或「一般事業廢棄物再利用種類」，自
    仍應依廢棄物清理法之規定清除、處理或再利用（最高法院
    106年度台上字第3834號判決意旨參照）。本案被告曾瀚立
    、曾國雄、莊賓維均非具備法定資格及具廢棄物分類設備或
    能力之再利用機構，僅係以聯結車混雜載運而任意堆置，自
    難謂合法之再利用，揆諸上揭說明，其等所載運堆置者為廢
    棄物清理法規定之一般事業廢棄物甚明。被告曾瀚立僅取得
    乙級廢棄物處理專業技術人員資格(見本院卷第77頁)，自不
    足採為其等有利之認定。　
　㈣被告曾國雄於警詢中供稱：怪手司機黃文吉是我叫來的，並
    在現場交代其把現場的廢土塊、磚塊、水泥塊等堆高整理好
    ，現場廢棄物是我兒子曾瀚立堆置(見偵卷二第47、49)；我
    平常都會在現場整理場地，有砂石車來是我指揮他倒在我指
    定的位置等語(見偵卷三第61頁)，可知被告曾國雄亦知悉本
    案土地堆置有上開廢棄物，卻仍於現場從事管理工作，其與
    被告曾瀚立、莊賓維，自有清理廢棄物之犯意聯絡、行為分
    擔。
　㈤綜上所述，本案事證已臻明確，被告2人犯行洵堪認定，均應
    依法論科。
三、論罪科刑：
  ㈠按廢棄物清理法第46條第3款所稱「未經主管機關許可，提供
    土地堆置廢棄物者」，依其文義以觀，固係以提供土地者為
    處罰對象，然該條款所欲規範者應在於未經主管機關許可，
    提供土地堆置廢棄物之行為，而非側重於土地為何人所有、
    是否有權使用，亦不問提供土地係供自己或他人堆置廢棄物
    。是凡以自己所有之土地，或有權使用（如借用、租用等）
    、無權占用之他人土地，以供自己或他人堆置廢棄物之行為
    ，均有上開條款之適用，非謂該條款僅規定處罰提供自己之
    土地供他人堆置廢棄物而言，否則任意提供非屬自己或無權
    使用之土地供自己或他人堆置廢棄物，造成污染，卻無法處
    罰，顯失衡平，當非該法為改善環境衛生，維護國民健康之
    立法目的（最高法院95年度台上字第3325號判決意旨參照）
    。經查，被告曾瀚立所堆置一般事業廢棄物之本案土地，係
    其租用而來，揆諸前開判決意旨，被告曾瀚立既有事實上提
    供本案土地堆置廢棄物之行為，則其所為仍與廢棄物清理法
    第46條第3款之構成要件相符。再按廢棄物清理法第46條第4
    款之未領有許可文件清理廢棄物罪，其犯罪主體，不以廢棄
    物清理業者為限，只要未依第41條第1項規定領有廢棄物清
    除、處理許可文件，而從事貯存、清除、處理廢棄物，即為
    該當（最高法院109年度台上大字第3338號裁定意旨參照）
    。又廢棄物之運輸屬「清除行為」，廢棄物之傾倒則屬「處
    理行為」（最高法院106年台上字第3834號判決意旨參照）
    。被告曾瀚立、曾國雄、莊賓維均未領有廢棄物清除或處理
    許可文件，竟仍由被告曾瀚立、莊賓維以聯結車將一般事業
    廢棄物載運至本案土地上傾倒，依上揭說明，其等所為屬廢
    棄物清理法所謂「清除、處理」行為。
  ㈡核被告曾瀚立所為，係犯廢棄物清理法第46條第3款之非法提
    供土地堆置廢棄物罪、同條第4款之非法清理廢棄物罪。被
    告曾國雄所為，係犯廢棄物清理法第46條第4款之非法清理
    廢棄物罪。被告曾瀚立、曾國雄與莊賓維就上開非法清理廢
    棄物行為，有犯意聯絡及行為分擔，均應論以共同正犯。起
    訴書漏未論以被告曾瀚立亦犯有廢棄物清理法第46條第3款
    之罪，然其與起訴之事實具有想像競合犯關係，為起訴效力
    所及，並經本院審理時當庭一併告知被告曾瀚立此部分所涉
    法條(見本院卷第138頁)，已無礙其防禦權之行使，本院自
    應一併予以論處。
　㈢「集合犯乃其犯罪構成要件中，本就預定有多數同種類之行
    為將反覆實行，立法者以此種本質上具有複數行為，反覆實
    行之犯罪，歸類為集合犯，特別規定為一個獨立之犯罪類型
    ，例如收集犯、常業犯等。廢棄物清理法第46條第4款前段
    之非法清理廢棄物罪，係以未依同法第41條第1項規定領有
    廢棄物清除、處理許可文件而受託清除、處理廢棄物者為犯
    罪主體，再依該第41條第1項前段以觀，可知立法者顯然已
    預定廢棄物之清除、處理行為通常具有反覆實行之性質。是
    本罪之成立，本質上即具有反覆性，而為集合犯。」經最高
    法院著有104年度第9次刑事庭會議決議可供參考。該決議係
    針對同一被告未領有廢棄物清除、處理許可文件，於同一期
    間多次僱請不特定之不知情工人，載運一般事業廢棄物，至
    同一土地傾倒堆置、回填，而從事廢棄物之清除、處理之提
    案設題事例，所作成之統一見解（最高法院109年度台上字
    第4786號判決意旨參照）。是被告2人於110年7月至111年4
    月27日止，在相同地點反覆實施廢棄物清除、處理，及被告
    曾瀚立於上開期間反覆提供土地堆置廢棄物之行為，均應論
    以集合犯之包括一罪。
　㈣廢棄物清理法第46條第3款、第4款規定所保護法益均為社會
    法益，皆係為有效貯存、處理廢棄物，改善環境衛生，維護
    國民健康而制定，則被告曾瀚立所為，係以一行為侵害同一
    法益而構成前開第3款、第4款前段所定犯罪，為想像競合犯
    ，應依刑法第55條前段之規定，從情節較重之廢棄物清理法
    第46條第4款前段之罪處斷（最高法院106年度台上字第1222
    號判決意旨參照）。
  ㈤按犯廢棄物清理法第46條之罪之法定刑為「1年以上5年以下
    有期徒刑，得併科新臺幣1,500萬元以下罰金」，然同為該
    條款之罪，其原因動機不一，犯罪情節未必盡同，所造成危
    害社會之程度亦屬有異，法律科處此類犯罪，所設之法定最
    低本刑卻同為必須監禁之1年以上有期徒刑，不可謂不重。
    於此情形，倘依其情狀處以相當之得易科罰金之有期徒 刑
    ，即足以懲儆，並可達防衛社會之目的者，自非不可依客 
    觀之犯行與主觀之惡性二者加以考量其情狀，是否有可憫恕
     之處，適用刑法第59條之規定酌量減輕其刑，期使個案裁
    判 之量刑，能斟酌至當，符合比例原則。查被告曾國雄雖
    未經主管機關許可而違法清理一般事業廢棄物，然考量其係
    因其子即被告曾瀚立之緣故始至本案土地上從事現場管理工
    作，並無任何獲利，且所清理者並非具有毒性、危險性而足
    以長遠影響人體健康或嚴重污染環境之有害事業廢棄物，尚
    與一般任意長期、大量棄置有害廢棄物等犯行不同，其惡性
    並非重大，本院衡酌前揭各情，認若對被告曾國雄處以法定
    最輕本刑即有期徒刑1年，不無情輕法重之感，難謂符合罪
    刑相當性及比例原則，爰依刑法第59條之規定，酌量減輕其
    刑。 　
　㈥爰以行為人之責任為基礎，審酌被告曾瀚立前有侵占之犯罪
    科刑紀錄，且前已因違反廢棄物清理法案件，經臺灣嘉義地
    方法院以110年度原訴字第9號判決判處有期徒刑1年2月，緩
    刑3年，上訴後經臺灣高等法院臺南分院以111年度上訴字第
    384號判決上訴駁回確定，被告曾國雄前有公共危險之犯罪
    科刑紀錄，此有臺灣高等法院被告前案紀錄表2份在卷可參
    ，素行均難稱良好，被告曾瀚立未經許可提供土地堆置廢棄
    物，被告曾瀚立、曾國雄未依規定領有廢棄物清除、處理許
    可文件，即清理廢棄物，對於環境造成污染，對被害人之造
    成之損害不可謂不輕，且犯後均否認犯行、未與被害人達成
    和解之態度，兼衡被告曾瀚立於本院審理中自陳從事水泥業
    、月收入數十萬元、智識程度高中畢業、家裡有父母及配偶
    、小孩已成年之生活狀況，被告曾國雄幫忙家族事業、智識
    程度高中畢業、家裡有配偶及小兒子之生活狀況等一切情狀
    ，分別量處如主文所示之刑，並就被告曾國雄部分，諭知易
    科罰金之折算標準。
　㈦沒收：
　1.按犯罪所得，屬於犯罪行為人者，沒收之；前二項之沒收，
     於全部或一部不能沒收或不宜執行沒收時，追徵其價額。
    刑法第38條之1第1項前段、第3項分別定有明文。
  2.被告曾瀚立於警詢中供稱：110年7月中旬至今約2個月，共
    傾倒約60餘車次，我獲利約36萬元；110年10月7日至110年1
    2月15日期間，我共載運50餘車次，我獲利約30萬元；110年
    12月15日至111年4月27日，這期間我共載運40至50餘車次，
    每車次對方會補貼我一車1萬1,250元(已扣除買磚塊的錢)等
    語(見偵卷一第43、45頁，偵卷二第39、41頁，偵卷三第55
    頁)，故被告曾瀚立本案犯罪所得為111萬元(36萬+30萬+1萬
    1,250*40)，應依上開規定宣告沒收之，並諭知於全部或一
    部不能沒收或不宜執行沒收時，追徵其價額。至被告曾國雄
    並無證據證明其因本案犯行獲有任何犯罪所得，爰不予宣告
    沒收。
　3.被告曾瀚立所有之車牌號碼000-0000號聯結車（子車車號00
    -00號），為其出資購買之靠行車輛，實際上為曾瀚立所管
    領使用，可認屬於其所有之物，然考量上開車輛價值甚高，
    且非專供非法清理廢棄物犯罪之用，又非屬違禁物，倘予以
    宣告沒收，顯有過苛之虞，爰不予以宣告沒收。　　　
據上論斷，應依刑事訴訟法第299條第1項前段，廢棄物清理法第
46條第3款、第4款，刑法第11條前段、第28條、第55條、第59條
、第41條第1項前段、第38條之1第1項前段、第3項，判決如主文
。
本案經檢察官馮美珊提起公訴及移送併辦，檢察官楊岳都到庭執
行職務。
中　　華　　民　　國　　111 　年　　12　　月　　6 　　日
                  刑事第三庭  審判長法  官  羅貞元
　　　　　　　　　　　　　　　
　　　　　　　　　　　　　　　　　　法  官  申惟中
　　　　　　　　　　　　　　　　　　 
                                    法  官  郭世顏 
以上正本證明與原本無異。　　　　　　　　　　　　　　　　
如不服本判決應於收受判決後20日內向本院提出上訴書狀，並應敘述具體理由。其未敘述上訴理由者，應於上訴期間屆滿後20日內向本院補提理由書(均須按他造當事人之人數附繕本)「切勿逕送上級法院」。告訴人或被害人如對本判決不服者，應具備理由請求檢察官上訴，其上訴期間之計算係以檢察官收受判決正本之日期為準。　　　　　　　　　　　　　　
                                     書記官 呂  彧
中　　華　　民　　國　　111 　年　　12　　月　　6 　　日

附錄本案論罪法條：
廢棄物清理法第46條
有下列情形之一者，處1年以上5年以下有期徒刑，得併科新臺幣
1千5百萬元以下罰金：
一、任意棄置有害事業廢棄物。
二、事業負責人或相關人員未依本法規定之方式貯存、清除、處
    理或再利用廢棄物，致污染環境。
三、未經主管機關許可，提供土地回填、堆置廢棄物。
四、未依第41條第1項規定領有廢棄物清除、處理許可文件，從
    事廢棄物貯存、清除、處理，或未依廢棄物清除、處理許可
    文件內容貯存、清除、處理廢棄物。
五、執行機關之人員委託未取得許可文件之業者，清除、處理一
    般廢棄物者；或明知受託人非法清除、處理而仍委託。
六、公民營廢棄物處理機構負責人或相關人員、或執行機關之人
    員未處理廢棄物，開具虛偽證明。